臺灣臺中地方法院刑事判決　　　　　　　　　　　　　九十年度訴字第二九四號
　　公　訴　人　臺灣台中地方法院檢察署檢察官
　　被　　　告　乙○○
右列被告因業務過失致死等案件，經檢察官提起公訴（九十年度偵字第一八四四○號
），本院判決如左：
    主  文
乙○○從事業務之人，因業務上之過失致人於死，處有期徒刑陸月，如易科罰金，以
參佰元折算壹日，緩刑肆年。
    事  實
一、乙○○係位於台中縣梧棲鎮○○路○段四六五巷三十五弄十一號一樓之寶盛全企
    業有限公司之董事及負責人，負責寶盛全企業有限公司各項業務之執行，為從事
    業務之人。緣寶盛全企業有限公司向勝立工業股份有限公司承攬其位於台中縣清
    水鎮○○路一一四號之噴漆區廠房石綿瓦屋頂修繕工程，而於民國九十年八月五
    日上午九時許進行施工，並僱用勞工蔡旻峻從事該石綿瓦屋頂修繕工作，寶盛全
    企業有限公司為勞工蔡旻峻之雇主。勞工蔡旻峻在前揭廠房屋頂（距地面高度約
    五‧五公尺）從事高處作業時，依規定雇主應注意防止有墜落、崩塌等之虞之作
    業場所引起之危害，即勞工於石綿板、鐵皮板、瓦、木板、茅草、塑膠等材料構
    築之屋頂從事作業時，為防止勞工踏穿墜落，應於屋架上設置適當強度，且寬度
    在三十公分以上之踏板或裝設安全護網；且雇主對於在高度二公尺以上之高處作
    業，勞工有墜落之虞者，應使其桔實使用安全帶、安全帽及其他必要之防護具等
    ，採取墜落防止設施，詎寶盛全企業有限公司及乙○○竟不依規定設置及防止，
    而依當時狀況，乙○○又非不能注意，其能注意卻疏於注意，導致勞工蔡旻峻在
    從事上開石綿瓦板屋頂修繕工作時，於屋頂上踏穿石綿瓦板，墜落地面，蔡旻峻
    經送醫後延至九十年八月十二日下午九時四十六分，因顱內出血不治死亡。
二、案經臺中縣警察局清水分局報請臺灣南投地方法院檢察署代為相驗暨行政院勞工
    委員會中區勞動檢查所移送後由台灣台中地方法院檢察署檢察官自動檢舉偵查起
    訴。
    理  由
一、訊據被告乙○○對於其係寶盛全企業有限公司之實際負責人，其公司僱用之勞工
    蔡旻峻於九十年八月五日上午九時許，在勝立工業股份有限公司位於台中縣清水
    鎮○○路一一四號之噴漆區廠房從事石綿瓦屋頂修繕工程時，不慎從高約五．五
    公尺之屋頂踏穿石綿瓦墜落地面，經送醫後不治死亡之事實坦承不諱，核與被害
    人蔡旻峻家屬甲○○於偵訊中指述情節均相符，並有照片四張在卷可稽，而勞工
    蔡旻峻因本件職業災害事故致顱內出血而不治死亡之事實，亦經檢察官督同法醫
    師相驗屬實，填有勘驗筆錄、相驗屍體證明書、驗斷書等附卷可憑。按「雇主對
    於防止有墜落、崩塌等之虞之作業場所所引起之危害事項，應有符合標準之必要
    安全衛生設備」；又「雇主對於勞工於石綿板、鐵皮板、瓦、木板、茅草、塑膠
    等材料構築之屋頂從事作業時，為防止勞工踏穿墜落，應於屋架上設置適當強度
    ，且寬度在三十公分以上之踏板或裝設安全護網」；且「雇主對於在高度二公尺
    以上之高處作業，勞工有墜落之虞者，應使勞工確實使用安全帶、安全帽及其他
    必要之防護具。前項規定雇主採安全網等措施者，不在此限」，勞工安全衛生法
    第五條第一項第五款、勞工安全衛生設施規則第二百二十七條、第二百八十一條
    分別定有明文。被告乙○○及寶盛全企業有限公司因違反上述規定，致發生勞工
    死亡之職業災害，自應分別負勞工安全衛生法第三十一條第一項、第二項之刑責
    （寶盛全企業有限公司刑責部分未據起訴，此部分應由檢察官另為適法之處理）
    ；又乙○○為寶盛全企業有限公司之實際負責人，並為從事業務之人，亦應注意
    上述規定，且依其狀況，又非不能注意，竟疏不注意，因而發生勞工死亡之職業
    災害，被告乙○○自應負業務過失之責任，且其過失行為與被害人之死亡間有相
    當因果關係。再本件職業災害業經行政院勞工委員會中區勞動檢查所檢查完竣，
    認係雇主使勞工於屋頂高處上作業時，未依規定設置防止墜落設施，致勞工蔡旻
    峻自屋頂上墜落地面死亡，該雇主違反勞工安全衛生法第五條第一項第五款防止
    有墜落、崩塌等之虞之作業場所所引起之危害之規定等情，有該所九十年九月十
    四日台九十勞中檢製字第一○一二八二○號函所檢附之職業災害檢查報告書在卷
    可憑。本件事證明確，被告犯行堪以認定。
二、核被告乙○○違反上開規定，致發生死亡之職業災害，應依勞工安全衛生法第三
    十一條第一項論處。又被告乙○○係從事業務之人，其前揭行為，另犯有刑法第
    二百七十六條第二項之業務過失致死罪。被告乙○○係以一行為觸犯勞工安全衛
    生法第三十一條第一項及刑法第二百七十六條第二項二罪，為想像競合犯，應從
    一重之業務過失致死罪處斷。爰審酌被告乙○○犯罪之情節、所生之危害、已對
    被害人家屬為民事賠償（有南投縣埔里鎮調解委員會調解筆錄在卷可憑）、且犯
    後坦承犯行、態度良好等一切情狀，量處被告乙○○如主文所示之刑，並諭知易
    科罰金之折算標準。末查被告乙○○前未曾受有期徒刑以上刑之宣告，有台灣高
    等法院被告全國前案紀錄表及台灣台中地方法院檢察署刑案資料查註紀錄表附卷
    可憑，被告坦承犯行，並對被害人家屬為民事賠償，足見其深具悔意，經此教訓
    ，當知警惕而無再犯之虞，本院綜核各情，所宣告之刑，認以暫不執行為適當，
    併予宣告緩刑四年，以啟自新。
三、據上論斷，應依刑事訴訟法第二百九十九條第一項前段，勞工安全衛生法第三十
    一條第一項，刑法第十一條前段、第二百七十六條第二項、第五十五條、第四十
    一條第一項前段、第七十四條第一款，罰金罰鍰提高標準條例第一條前段、第二
    條，判決如主文。
中      華      民      國      九十一    年      一    月    二十五    日
                         臺灣臺中地方法院刑事第二庭
                             審判長法  官  張智雄
                 法  官  陳如玲
                                   法  官  蔡建興
右正本證明與原本無異。
如不服本判決，應於判決送達後十日內向本院提出上訴狀，上訴於臺灣高等法院臺中
分院( 須附繕本 )。
                                   書記官
中      華      民      國      九十一    年      一    月    二十五    日
附錄：
刑法第二百七十六條第二項：
從事業務之人，因業務上之過失犯前項之罪者，處五年以下有期徒刑或拘役，得併科
三千元以下罰金。
勞工安全衛生法第五條
雇主對左列事項應有有符合標準之必要安全衛生設備：
一  防止機械﹑器具﹑設備等引起之危害。
二  防止爆炸性﹑發火性等物質引起之危害。
三  防止電﹑熱及其他之能引起之危害。
四  防止採石﹑採掘﹑裝卸﹑搬運﹑堆積及採伐等作業中引起之危害。
五  防止有墜落﹑崩塌等之虞之作業場所引起之危害。
六  防止高壓氣體引起之危害。
七  防止原料﹑材料﹑氣體﹑蒸氣﹑粉塵﹑溶劑﹑化學物品﹑含毒性物質﹑缺氧空氣﹑
    生物病原體等引起之危害。
八  防止輻射線﹑高溫﹑低溫﹑超音波﹑噪音﹑振動﹑異常氣壓等引起之危害。
九  防止監視儀表﹑精密作業等引起之危害。
一○  防止廢氣﹑廢液﹑殘渣等廢棄物引起之危害。
一一  防止水患﹑火災等引起之危害。
雇主對於勞工就業場所之通道﹑地板﹑階梯或通風﹑採光﹑照明﹑保溫﹑防濕﹑休息
﹑避難﹑急救﹑醫療及其他為保護勞工健康及安全設備應妥為規劃，並採取必要之措
施。
前二項必要之設備及措施等標準，由中央主管機關定之。
勞工安全衛生法第二十八條
事業單位工作場所如發生職業災害，雇主應即採取必要之急救﹑搶救等措施，並實施
調查﹑分析及作成紀錄。
事業單位工作場所發生左列職業災害之一時，雇主應於二十四小時內報告檢查機構：
一  發生死亡災害者。
二  發生災害之罹災人數在三人以上者。
三  其他經中央主管機關指定公告之災害。
檢查機構接獲前項報告後，應即派員檢查。
事業單位發生第二項之職業災害，除必要之急救，搶救外，雇主非經司法機關或檢查
機構許可，不得移動或破壞現場。
勞工安全衛生法第三十一條
違反第五條第一項或第八條第一項之規定，致發生第二十八條第二項第一款之職業災
害者，處三年以下有期徒刑﹑拘役或科或併科新台幣十五萬元以下罰金。
法人犯前項之罪者，除處罰其負責人外，對該法人亦科以前項之罰金。
